臺灣彰化地方法院民事裁定
111年度消債更字第51號
聲  請  人  
即債務人    林建源  
代  理  人  陳建勛律師（法扶律師)
相  對  人  
即債權人    億豪管理顧問股份有限公司

法定代理人  王子德  
相  對  人  
即債權人    固德資產管理顧問股份有限公司

法定代理人  王鈺喬  


相  對  人  
即債權人    裕富數位資融股份有限公司

法定代理人  許國興  



上列當事人聲請消費者債務清理事件，本院裁定如下：
    主  文
聲請駁回。
聲請費用由聲請人負擔。
    理  由
一、聲請意旨略以：聲請人目前任職於煥坤企業股份有限公司（
    下稱煥坤公司)擔任作業員，每月薪資約新臺幣（下同）25,
    200元，但須支出個人必要生活費用23,798元，然而，伊積
    欠相對人即債權人（下稱債權人）之債務總額為108,747元
    ，經聲請前置調解，債權人均未到庭而調解不成立，伊實有
    不能清償債務之虞，爰依法聲請更生等語。
二、程序方面：按債務人不能清償債務或有不能清償之虞者，得
    依本條例所定更生或清算程序，清理其債務；債務人無擔保
    或無優先權之本金及利息債務總額未逾1,200萬元者，於法
    院裁定開始清算程序或宣告破產前，得向法院聲請更生；債
    務人對於金融機構負債務者，在聲請更生或清算前，應向最
    大債權金融機構請求協商債務清償方案，或向其住、居所地
    之法院或鄉、鎮、市、區調解委員會聲請債務清理之調解，
    消費者債務清理條例（下稱消債條例）第3條、第42條第1項
    、第151條第1項分別定有明文。此係採前置協商主義，是債
    務人於協商程序中，自應本於個人實際財產及收支狀況，依
    最大誠信原則，商討解決方案。如終究不能成立協商，於聲
    請更生或清算時，法院審酌上開條文所謂「不能清償或有不
    能清償之虞」，允宜綜衡債務人全部收支、信用及財產狀況
    ，評估是否因負擔債務，而不能維持人性尊嚴之最基本生活
    條件，所陳報之各項支出，是否確屬必要性之支出，如曾有
    協商方案，其條件是否已無法兼顧個人生活之基本需求等情
    ，為其判斷之準據。經查，聲請人即債務人（下稱聲請人）
    於提出本件更生之聲請前，曾於民國111年3月15日具狀向本
    院聲請前置調解，因債權人均未到庭，亦未出具任何方案，
    於111年4月12日調解不成立，此經本院調閱本院111年度司
    消債調字第69號卷宗查閱無訛，並有調解不成立證明書附卷
    可憑（見本院卷第43頁），足見債務人於提出本件更生之聲
    請前，已經前置調解程序，先予敘明。
三、再按，債務人無擔保或無優先權之本金及利息債務總額未逾
    1,200 萬元者，於法院裁定開始清算程序或宣告破產前，得
    向法院聲請更生；債務人不能清償債務或有不能清償之虞者
    ，得依消債條例所定更生或清算程序，清理其債務，消債條
    例第42條第1項、第3條各有明文。是以，本院自應綜合聲請
    人目前全部收支及財產狀況，評估其是否有「不能清償債務
    或有不能清償之虞」，作為是否裁准更生之判斷標準。又消
    債條例第45條第1項、第16條第1項前段分別明定：「法院開
    始更生程序之裁定，應載明其年、月、日、時，並即時發生
    效力」、「法院裁定開始更生或清算程序後，得命司法事務
    官進行更生或清算程序」。經查：
  ㈠聲請人每月收入及財產狀況：
    查聲請人自陳於目前任職於煥坤公司，每月薪資約為25,200
    元，並提出煥坤公司111年1月至4月薪資明細、勞保投保資
    料等文件（見本院卷第96頁、第58頁至第64頁），檢視聲請
    人所提出之之薪資明細，聲請人於111年1月至4月之勞工保
    險投保狀態為在保，投保公司為煥坤公司，聲請人111年1月
    至111年4月所領薪資分別為26,989元、23,952元、24,107元
    、26,483元。經核聲請人之稅務資料及財產清單、財團法人
    金融聯合徵信中心當事人綜合信用報告─債務清理條例前置
    協商專用債權人清冊、集中保管有價證券資料，聲請人於11
    0、109年度綜合所得稅給付總額均為0元，名下別無恆產，
    均互可勾稽（見本院卷第74頁至第79頁、第104頁、第88頁
    至第90頁、第80頁至第87頁）。是本院審酌上情，堪信聲請
    人所陳為真實，故暫以聲請人111年1月至4月平均薪資25,38
    3元（計算式：(26,989＋23,952＋24,107＋26,483)÷4＝25,383
    ，元以下四捨五入）作為計算聲請人目前償債能力之依據。
  ㈡每月必要支出狀況：
  1.查聲請人自陳本件聲請前兩年內，每月必要支出費用為膳食
    費8,000元、居住母親房屋繳納水電瓦斯費5,000元以代房租
    、電信費用1,800元、機車油資及相關費用1,093元、勞健保
    費1,110元、雜支費1,000元，合計18,003元（見本院卷第47
    頁)。並提出電話費帳單、加油發票、水、電、瓦斯費帳單
    及日用品發票等支出之憑證為據（見本院卷第29頁至第39頁
    )，細譯其中電話費帳單，聲請人於111年1月至3月之帳單費
    用分別為926元、2,868元及4,779元，而其帳單上載月租費
    方案為599元（見本院卷第29頁)，則債務人每月電話費應以
    599元已足，其每月電話費應酌減至599元；而聲請人提出11
    0年12月至111年2月之水電瓦斯費帳單，水費673元、電費90
    4元、906元、瓦斯640元，平均每月水電瓦斯費為1,562元（
    分見本院卷第32、35、36、37頁），審酌聲請人並未陳報實
    際有房租支出並提出相關證明，則仍應以聲請人實際支出之
    1,562元計算為適當。
　2.是債務人每月生活必要支出費用合計應為13,364元（計算式
    ：8,000＋1,562＋599＋1,093＋1,110＋1,000＝13,364)。按債務
    人必要生活費用，以最近一年衛生福利部或直轄市政府所公
    告當地區每人每月最低生活費1.2倍定之，消債條例第64條
    之2第1項定有明文。而衛生福利部公告111年度臺灣省平均
    每人每月最低生活費14,230元，乘以1.2倍即為17,076元，
    是依上揭說明，債務人主張其每月個人必要生活費用應以13
    ,364元計算。
  ㈢循此，以聲請人每月平均收入25,383元，扣除其每月個人必
    要生活費用支出13,364元，每月剩餘17,924元（計算式：25
    ,383－13,364＝12,019），審酌債權人所陳報之債務總額達18
    8,903元，金額非鉅【計算式：43,758＋34,470＋110,675＝188
    ,903】，需約1.31年即可悉數清償完畢【計算式：188,903÷
    12,019÷12≒1.31】，縱使加計利息，亦無不能清償之虞。審
    酌聲請人現年方28歲，有穩定之工作收入，距法定退休年齡
    尚有33年，且聲請人亦非毫無勞力（技術）之人，則斟酌聲
    請人之清償能力及債務金額，並無不能清償債務之蓋然性或
    可能性，故本件更生之聲請，不符消費者債務清理條例第3
    條之規定，應無理由。
四、綜上所述，聲請人既無消費者債務清理條例第3條所規定不
    能清償債務之情事，其向本院聲請更生，應屬聲請之要件不
    備，且該欠缺又無從補正，依消費者債務清理條例第11條第
    1項、第8條前段，裁定如主文。
中　　華　　民　　國　　111 　年　　8 　　月　　15　　日
                  民事第二庭    法　官　王姿婷
以上正本係照原本作成。
如不服本裁定，應於裁定送達後10日內，以書狀向本院提出抗告
，並繳納抗告費新臺幣1千元。
中　　華　　民　　國　　111 　年　　8 　　月　　16　　日
                            書　記　官　謝志鑫